---
header-includes: \usepackage{fontawesome}
output:
  pdf_document: default
---


\begin{center}
			\includegraphics[width=5cm]{logo_ingcomercial.jpg}\\
			\LARGE{\textbf{Estadística I}}\\
			\textbf{Guía de Ejercicios 1}\\
			\vspace{0.2cm}
			\textit{Vectores, data frames y tibbles}
\end{center}
\vspace{1cm}
\begin{flushright}
  \textbf{Profesor}: \textit{Víctor Macías E.}  
\end{flushright}


```{r setup, include=FALSE}
knitr::opts_chunk$set(echo = FALSE, results='hide', message = FALSE, warning = FALSE)
```


# Pregunta 1

(a) Genere un vector que contenga la siguiente secuencia de números de 1 al 10: ${1,2,3,...,10}$
```{r }
seq(1,10,2) #forma 1
a <- 1:10  #forma 2
a
seq(10) #forma 3
```

(b) Genere un vector del 1 al 5 que contenga 10 elementos

```{r}
seq(1,5, length=10)
```

(c) Genere un vector que contenga los números: 10, 30, 50 y luego calcule su suma, suma acumulada y suma de los cuadrados de cada uno de los números. 

```{r }
z <- c(10, 30, 50)
names(z) <- c("A","B","C")
z
```

# Pregunta 2

El vector $x$ contiene los años de vida útil restante de 5 máquinas, excepto para las máquinas $B$ y $D$:

```{r echo = TRUE}
x = c("A"=6, "B"=NA, "C"=10, "D"=NA, "E"=20)
```


(a) Defina un vector $y$ que excluya los missing values (NA).

```{r }
#y=x[-c(2,4)] #forma 1
y=x[c(4,5)] #forma 1
y
```
```{r }
y=x[c(-2,-4)] # forma 2
y
```
```{r }
is.na(x)
!is.na(x)
#y=x[!is.na(x)] # forma 3
#y
```

```{r }
y = na.omit(x) # forma 4
y
```

(b) Calcule el promedio aritmético de la vida útil de las 5 máquinas

```{r }
#mean(x)
mean(x, na.rm = TRUE) #forma 1
```

```{r }
mean(x[!is.na(x)]) #forma 2
```

```{r }
sum(x[!is.na(x)])/length(x[!is.na(x)]) #forma 3
```

(c) Calcule la proporción de máquinas que tienen una vida útil restante de 10 años o menos

```{r }
x<=10
mean(x<=10, na.rm = TRUE)

mean(x[x<=10], na.rm = TRUE)
```

(d) ¿Cuántas máquinas tienen una vida útil menor o igual a 10 años?

```{r }
sum(x<=10, na.rm = TRUE)
```

# Pregunta 3

La siguiente tabla presenta el número de unidades en stock de los productos $1$ y $2$ en cuatro zonas:

zona    | stock_1 | stock_2 
---   |---       | ----     
A  |  800        |  700       
B  |  200        |  300       
C  |  700        |  600        
D  |  300        |  400        


(a) Construya dicha tabla como un data frame/tibble y asigne el dataframe a `stock_total_df` y el tibble a `stock_total_tb`

```{r}
zona <- c("A", "B", "C", "D")
stock_1 <- c(800,200,700,300)
stock_2 <- c(700,300,600,400)

stock_total_df <- data.frame(zona, stock_1, stock_2)    # dataframe
stock_total_df 
```

```{r}
# Tibble

library(tibble) # loading the package

stock_total_tb <- tibble(zona = c("A", "B", "C", "D"),
                         stock_1 = c(800,200,700,300),
                         stock_2 = c(700,300,600,400)
                           )
stock_total_tb
```


```{r}
#class(stock_total_df)

class(stock_total_tb)
```


(b) Escriba en el script `summary(stock_total_tb)` ¿Qué obtiene?

```{r }
summary(stock_total_tb)
```

(c) Escriba en el script `str(stock_total_tb)` y `dplyr::glimpse(stock_total_tb)` ¿Qué obtiene?  

```{r }
library(dplyr)

str(stock_total_tb) #forma 1
glimpse(stock_total_tb) #forma 2 - parte de dplyr

```

(d) Presente las primeras tres y últimas dos observaciones de `stock_total_tb` 

```{r }
head(stock_total_tb, n=3)
```
```{r }
tail(stock_total_tb, n=2)
```

(e) Construya un tibble con las observaciones de las variables `zona` y `stock_2` 

```{r }

stock_total_tb %>% select(-stock_1)  # forma 1

stock_total_tb %>% select(zona, stock_2) # forma 2
```

(f) Construya un tibble con los stocks de las zonas $A$ y $C$

```{r }
library(dplyr)
stock_total_tb %>% filter(zona=="A" | zona=="C")
```

(g) Construya una variable `stock_total` que sea igual a la suma de `stock_1` y `stock_2`

```{r }
stock_total_tb <- stock_total_tb %>% mutate(stock_total = stock_1 + stock_2)
stock_total_tb

```

(h) Genere una variable que toma el valor "alto" si el stock total de una zona determinada es mayor a 1000 e igual a "bajo", si no son mayores. 

```{r }
stock_total_tb <- stock_total_tb %>% mutate(mayor = if_else(stock_total > 1000, "alto", "bajo"))
stock_total_tb
```

(i) Guarde `stock_total_tb` con extensión $.csv$

```{r }
library(readr) #loading the package
write_csv(stock_total_tb, path = "stock_total.csv")


```







